【裁判字號】    98,訴,2326
【裁判日期】    990106
【裁判案由】    給付貨款
【裁判全文】
臺灣板橋地方法院民事判決              98年度訴字第2326號
原      告  加佳興業有限公司
法定代理人  乙○○
訴訟代理人  丙○○
被      告  振順利實業有限公司
法定代理人  甲○○
被      告  丁○○○○○○○○.
上列當事人間請求給付貨款事件，經本院於民國98年12月16日言
詞辯論終結，判決如下：
    主  文
被告振順利實業有限公司應給付原告新臺幣伍拾貳萬伍仟元，及
自民國九十八年十一月十六日起至清償日止，按年息百分之五計
算之利息。
被告丁○○○○○○○○○應給付原告新臺幣伍拾貳萬伍仟元，
及自民國九十八年十一月十六日起至清償日止，按年息百分之五
計算之利息。
前開二項判決，如其中一項被告已為給付，他項被告在該給付範
圍內免除給付義務。
訴訟費用由被告連帶負擔。
本判決第一得假執行；第二項於原告以新臺幣壹拾捌萬元為被告
被告丁○○○○○○○○○供擔保後，得假執行。但被告如以新
臺幣伍拾貳萬伍仟元為原告預供擔保，得免為假執行。
    事實及理由
一、原告起訴主張：
  (一)訴外人甲○○係被告振順利實業有限公司（下稱振順利公司
    ）之負責人，於民國98年間介紹被告丁○○○○○○○○○
    向原告訂購貨品，貨款計新臺幣（下同）1,000,539 元，惟
    清償期屆至，被告張原菘僅給付部分貨款予原告，尚欠貨款
    計525,000 元未為給付，因甲○○係介紹人，遂交付由被告
    振順利公司所簽發，發票日分別為98年3月31日、98年4月31
    日，以臺北縣板橋市農會為付款人，票號依序為ＡＨ000000
    0、ＡＨ0000000，票面金額分別為277,800元、247,200元之
    支票2紙（下稱系爭支票），金額合計為525,000元，惟系爭
    支票經原告屆期提示後，竟因存款不足而均遭退票，嗣原告
    催告被告給付積欠之款項525,000元，惟原告迄今皆未獲清
    償。
  (二)被告張原菘與原告間之貨款債務，及被告振順利公司所負票
    據債務，雖係各自獨立發生，然其所表彰之貨款請求權實質
    同一，應屬不真正連帶債務，原告自得依買賣契約之法律關
    係，訴請被告張原菘負清償貨款之責，另基於票據之法律關
    ，訴請被告振順利實業有限公司負發票人責任給付票款，為
    此提起本件訴訟，並聲明：
  1.被告振順利公司、被告張原菘應給付原告525,000元，及自
    起訴狀繕本送達之翌日起至清償日止，按年息百分之5計算
    之利息。如任一被告依原告請求之範圍為給付時，其他被告
    於該給付範圍內即免除給付責任（原告係以不真正連帶方式
    請求，故誤引連帶2字附此敘明）；
  2.訴訟費用由被告連帶負擔。
  3.原告願供擔保請准予宣告假執行。
二、被告之抗辯：
  (一)被告丁○○○○○○○○○部分：
  1.被告張原菘於97年4 月間，經訴外人甲○○介紹，認識訴外
    人丙○○即原告公司之實際負責人，丙○○稱原告有一批鋁
    門窗材料，因品質關係不適合在都會區，請被告幫忙在花東
    地區銷售，而甲○○亦幫忙丙○○請託，被告乃答應進貨銷
    售，貨款以開支票或匯現金方式支付，然97年10月間被告因
    遭他人詐騙60餘萬元，致前開簽發給原告公司之貨款支票無
    法兌付，因購入之鋁門窗材料庫存甚多，為解決貨款問題，
    被告建議鋁材退貨結算，惟丙○○不同意，並請被告大力推
    銷鋁材，得款後再還債；於98年1月14日丙○○帶同甲○○
    到花蓮找被告，揚言若不清償貨款將押走被告子女，經甲○○勸阻及被告懇求，丙○○才改稱可讓被告再分期清償，惟
    要加計利息，因被告無支票可開，丙○○要被告向甲○○借
    支票，而甲○○以事不干己拒絕，後經3人協商，決定由丙○○及甲○○各借3張支票予被告，甲○○所簽發以振順利
    公司為發票人之系爭支票借被告清償原告貨款，交付丙○○
    ，而丙○○所簽發之支票借被告清償欠甲○○之債務，交付
    甲○○，並言明僅單純借支票予被告，被告應於支票到期前
    將現金存入帳戶，通知甲○○、丙○○，若未存入現金，支
    票不可提示，如提示而遭退票，亦僅由被告負票據責任，與
    甲○○、丙○○無關，惟被告雖努力推銷鋁材，仍一直無法
    順利銷售，以致無法使上開所借支票獲兌付，詎料於98年4
    月間，甲○○電話告知丙○○違反約定，將其所持被告振順
    利公司之支票提示並遭退票，要被告處理，而被告欲與丙○○辦理退貨結算，惟丙○○不予理會。
  2.被告張原菘承認有欠原告貨款，然原告所持系爭支票，依約
    定在被告張原菘未將票款存入前不可提示，若因提示而遭退
    票，亦由被告張原菘負完全責任，與被告振順利公司無關，
    是原告請求被告振順利公司連帶給付被告張原菘所欠之貨款
    ，應非有理；關於被告張原菘所欠貨款，被告張原菘願以庫
    存貨品抵償等語。併為答辯聲明：原告之訴駁回；訴訟費用
    由原告負擔；如受不利判決願供擔保，請免為假執行。
  (二)被告振順利公司部分：
  1.訴外人甲○○介紹被告張原菘與訴外人丙○○認識，後被告
    張原菘向原告購買鋁門窗材料，於98年元月初，原告與被告
    張原菘因上開貨款糾紛無法解決，丙○○乃邀同甲○○至花
    蓮與被告張原菘處理貨款糾紛，3方協議由甲○○簽發以被
    告振順利公司為發票人，票面金額分別為277,800元、247,2
    00元、243,600元，到期日依序為98年3月31日、4月30日及5
    月31日之支票3張，借被告張原菘清償積欠原告之貨款，丙○○簽發以原告為發票人，票面金額分別為118,000元、100
    ,000元、及100,000元，到期日依序為98年6月30日、7月31
    日及8月31日之支票3張，借予被告張原菘償債，並書立表明
    支票付款責任在被告張原菘，若被告張原菘未將票款存入支
    票帳戶，該支票不予提示等意旨之借據。待甲○○返家後，
    發覺帶回之3張由丙○○所簽發之支票均為影本，經電話向
    丙○○查詢，丙○○答稱誤給影本，原本在手中，並稱雙方
    簽發支票只是督促被告張原菘盡力付款，張原菘若未將票款
    存入支票帳戶，亦不會將支票提示，請甲○○放心。因雙方
    確係如此約定，甲○○不疑有他，未催討原本。迨98年3月
    31日甲○○簽發之第一張支票遭退票，始知丙○○違反約定
    ，將支票提示，復再將另2張支票分別提示，然依約定甲○○原無付款義務，惟為免遭拒絕往來，不得已支付第3張支
    票之票款。事後丙○○開立被告振順利公司向原告購買鋁材
    之不實統一發票，以掩飾系爭支票僅單純借被告張原菘使用
    之事實。
  2.甲○○及丙○○僅單純借支票予被告張原菘，付款責任在被
    告張原菘，而被告振順利公司既非與被告張原菘具有客觀同
    一目的之債務，又已言明支票退票時由被告張原菘負全責，
    被告振順利公司自無對原告有任何債務責任，原告自不得依
    不真正連帶債務，請求被告振順利公司負連帶給付之責等語
    。併為答辯聲明：原告之訴駁回；如受不利判決願供擔保，
    請免為假執行。
三、兩造不爭執之事項：
  (一)訴外人甲○○係被告振順利公司之負責人，於98年間介紹被
    告張原菘向原告買受鋁門窗之鋁料，貨款合計1,000,539元
    ，對於原告提出原證一之對帳單及銷貨單均不爭執。
  (二)上開貨款清償期屆至後，因被告張原菘尚欠貨款525,000 元
    ，故張原菘持由被告振順利公司所簽發，發票日分別為98年
    3月31日、98年4月31日，以臺北縣板橋市農會為付款人，票
    號依序為ＡＨ0000000、ＡＨ0000000，票面金額分別為277,
    800元、247,200元之支票2紙，交付原告作為系爭貨款清償
    之用。
  (三)系爭支票是由被告振順利公司之法定代理人甲○○所簽發，
    再由被告張原菘背書，交付原告；惟屆期經原告提示後，均
    因存款不足而遭退票。
  (四)至今系爭貨款及票款均未清償。
四、兩造爭執之要旨：
  (一)被告振順利公司所簽發之系爭支票，是否因其與被告張原菘
    及原告因買賣關係所生之貨款債務無關，而不負發票人責任
    ？
  (二)被告張原崧抗辯系爭貨款要付，惟現在沒有錢可付，是否有
    理由？
五、法院之判斷：
  (一)經查，原告主張之前揭事實，業據提出與其陳述相符之支票
    、退票理由單各2紙、對帳單及銷貨單各1份皆影本為證，被
    告就此均未為爭執，自堪信為真實。按「發票人應照支票文
    義擔保支票之支付。」、「支票到期不獲付款時，執票人於
    行使或保全支票上權利之行為後，對於背書人、發票人及支
    票上其他債務人得行使追索權」，票據法第126條、第144條
    、第85條第1 項分別定有明文。本件原告主張被告振順利公
    司應依票據關係負清償責任，被告振順利公司雖抗辯伊係單
    純借票給被告張原菘，被告張原菘與原告之買賣關係與其無
    關，付款責任在被告張原菘云云；惟查：原告既已取得被告
    振順利公司所簽發之支票2紙，復經原告屆期提示均不獲兌
    現，依前開條文規定，被告振順利公司自負有依支票上所載
    文義負發票人之責之義務，是被告振順利公司之抗辯洵不足
    採。從而，原告主張依票據之法律關係，請求被告振順利公
    司負發票人責任，如數給付票款，自屬可採。
  (二)次按買受人對於出賣人，有交付約定價金及受領標的物之義
    務，民法第367 條規定甚明。本件原告主張被告張原菘向其
    購買貨品，尚積欠貨款525,000 元未付，亦為被告張原菘所
    自認，是被告張原菘自應依買賣之法律關係，對原告負清償
    責任，至被告張原菘雖辯稱現在沒有錢可付等語，然按有無
    資力償還，乃係執行問題，不得據為不負履行義務之抗辯，
    有最高法院19年上字第1733號判例意旨參照，是被告張原菘
    執此拒絕清償，自不足採。
  (三)又所謂不真正連帶債務，係指數債務人具有同一目的，本於
    各別之發生原因，對債權人各負全部給付之義務，因債務人
    中一人為給付，他債務人即應同免其責任之債務而言。本件
    被告振順利公司、張原菘係基於法律規定之不同原因，對於
    原告各負給付之責任，故渠等所負債務係不真正連帶債務，
    因渠等給付具有同一之目的，故如有任一人為給付時，另一
    人於其給付金額之範圍內同免為給付義務，併予敘明。
  (四)末按「給付無確定期限者，債務人於債權人得請求給付時，
    經其催告而未為給付，自受催告時起，負遲延責任。其經債
    權人起訴而送達訴狀者，與催告有同一之效力。」、「應付
    利息之債務，其利率未經約定，亦無法律可據者，週年利率
    為百分之五。」，民法第229 條第2 項、第203 條亦定有明
    文。本件系爭支票既為被告振順利公司所簽發，而被告張原
    菘迄今尚積欠原告上述之貨款未予清償，如前所述，原告復
    提示系爭支票不獲兌現，業據其提出系爭支票暨退票理由單
    為憑，是原告依票據之法律關係，請求被告振順利公司給付
    原告525,000 元，及自起訴狀繕本送達之翌日即為98年11月
    16日（見本院卷第16頁）起至清償日止，按年息百分之5 計
    算之利息，為有理由，應予准許。其另依據與被告張原菘間
    之買賣契約，請求被告張原菘給付525,000 元，及自98年11
    月16日（見本院卷第17頁）起至清償日止，按年利百分之5
    計算之利息，核屬有據，亦應准許。
六、從而，原告依據買賣、票據及不真正連帶之法律關係提起本
    件訴訟，請求被告張原菘給付貨款，請求被告振順利公司給
    付票款，並無不合，應予准許。
七、本判決第一項，係原告本於票據有所請求而涉訟，依法應依
    職權宣告假執行；原告其餘買賣關係之請求及被告對於原告
    之請求，兩造均陳明願供擔保，請准宣告假執行及免為假執
    行，核無不合，爰酌定相當之擔保金額准許之。
八、本件事證已臻明確，兩造其餘主張及攻擊防禦方法與證據，
    經本院斟酌後，與本件判決結果已不生影響，故不一一論列
    ，附此敘明。
九、結論：本件原告之訴為有理由，依民事訴訟法第78條、第85
    條第2項、第389條第1項第3款、第390條第2項、第392條，
    判決如主文。
中    華    民    國    99    年    1     月    6     日
                  民事第一庭    法  官  黎文德
以上正本係照原本作成
如對本判決上訴，須於判決送達後20日內向本院提出上訴狀
中    華    民    國    99    年    1     月    6     日
                                書記官  趙彬

司法院資訊處製作；財團法人民間司法改革基金會備份。
